【裁判字號】    95,訴,61
【裁判日期】    950725
【裁判案由】    違反毒品危害防制條例
【裁判全文】
臺灣花蓮地方法院刑事判決                95年度訴字第61號
公  訴  人  臺灣花蓮地方法院檢察署檢察官
被      告  甲○○
上列被告因違反毒品危害防制條例案件，經檢察官提起公訴（94
年度核退毒偵字第27號、第33號、94年度毒偵字第604號）及移
送併案（94年度毒偵字第1093號、95年度毒偵字第59號），本院
依簡式審判程序判決如下：
    主  文
甲○○連續施用第一級毒品，處有期徒刑拾月，扣案之海洛因
包（合計淨重零點壹捌公克）沒收銷燬之，扣案之注射針筒陸支
沒收；又施用第二級毒品，處有期徒刑月，扣案殘留安非他命
之殘渣袋只沒收銷燬之，扣案之吸管量器壹支沒收。應執行有
期徒刑壹年，扣案之海洛因包（合計淨重零點壹捌公克）、殘
留安非他命之殘渣袋只均沒收銷燬之，扣案之注射針筒陸支、
吸管量器壹支均沒收。
    事  實
一、甲○○前於民國88年間因施用毒品案件，經臺灣桃園地方法
    院裁定送觀察、勒戒後，於同年9月1日認無繼續施用毒品傾
    向釋放，並由臺灣桃園地方法院檢察署檢察官以88年度少連
    偵字第377 號為不起訴處分確定。詎其仍未能戒除毒癮，復
    分別基於施用第一級毒品海洛因之概括犯意及第二級毒品安
    非他命之犯意，其中海洛因係自93年1月間某日起至94年5月
    22 日止，在花蓮縣鳳林鎮○○路○段357號住處內，以將海
    洛因粉末溶解於食鹽水後以針筒注射皮下之方式，連續施用
    海洛因多次；另安非他命則於94年5月4日下午2 時30分許往
    前回溯96小時內某時（不含為警查獲至採尿期間），亦在上
    揭住處內，以吸食器燃燒安非他命結晶物吸嗅所生氣體之方
    式，施用安非他命一次。嗣為警分別於94年2月18日、3月18
    日、5月4日及5 月22日查獲，並共扣得其所有供己施用之海
    洛因3包（合計淨重0.18 公克）、供施打海洛因所用之注射
    針筒6支、施用安非他命之吸管量器1支及殘渣袋3 只（袋內
    殘存安非他命成分，無法以自然方法與袋析離），而經警於
    查獲後採集其尿液送驗，均檢出嗎啡呈陽性反應（僅94年5
    月4 日查獲該次送驗檢出甲基安非他命亦呈陽性反應），始
    查悉上情。
二、案經花蓮縣警察局吉安分局、鳳林分局報請臺灣花蓮地方法
    院檢察署檢察官偵查起訴及移送併案審理。
    理  由
一、本院於準備程序中，被告甲○○就被訴事實為有罪之陳述，
    經告知被告簡式審判程序之旨，並聽取公訴人及被告之意見
    後，裁定進行簡式審判程序。
二、上揭事實，業據被告於警詢、偵查中及本院審理時均坦承不
    諱，且被告為警查獲後，經警採集其尿液檢體，送驗後均檢
    出嗎啡呈陽性反應（僅94年5月4日查獲該次送驗檢出甲基安
    非他命亦呈陽性反應），此有慈濟大學濫用藥物檢驗中心檢
    驗總表、毒品案件尿液檢體採集送驗紀錄表各4 份在卷可稽
    。又扣案如事實欄所示白色粉末3 包，均含海洛因成分（合
    計淨重0.18公克），有法務部調查局94年7月6日調科壹字第
    280005616號、95年5月2日調科壹字第280005595號鑑驗通知
    書在卷可參，且被告亦供承上開扣案之海洛因3 包係供其施
    用無訛。此外，並有其所有之殘渣袋3 只（袋內殘存安非他
    命成分，無法以自然方法與袋析離）及供施用毒品之工具即
    注射針筒6支、吸管量器1支扣案可參，復有照片數幀在卷可
    佐，足徵被告之自白與事實相符，應可採信。又被告於前述
    88年間因施用毒品案件，經臺灣桃園地方法院裁定送觀察、
    勒戒後，於同年9月1日認無繼續施用毒品傾向釋放，並由臺
    灣桃園地方法院檢察署檢察官以88年度少連偵字第377 號為
    不起訴處分確定等情，亦有臺灣高等法院被告前案紀錄表乙
    份在卷足憑，其於觀察、勒戒釋放後，5 年內再犯施用毒品
    罪嫌，罪證明確，應予依法論科。
三、查被告行為後，刑法部分條文及刑法施行法業於94年2月2日
    經總統令修正公布，並於95年7月1日施行，又參酌最高法院
    95年5月23日刑事庭第8次會議決議中關於法律變更之比較適
    用原則：刑法（乃指修正後之現行法）第2條第1項之規定，
    係規範行為後法律變更所生新舊法律比較適用之準據法，於
    刑法施行後，應適用該法第2條第1項之規定，為「從舊從輕
    」之比較；另於比較時應就罪刑有關之共犯、未遂犯、想像
    競合犯、牽連犯、連續犯、結合犯，以及累犯加重、自首減
    輕暨其他法定加減原因（如身分加減）與加減比例等一切情
    形，本於統一性及整體性原則，綜其全部罪刑之結果而為比
    較。本案涉及法律變更部分經附表所示比較新舊法之結果，
    修正後之規定並非較有利於被告，是依刑法第2條第1項前段
    規定，有關修正部分自應一體適用修正前刑法之規定，先予
    敘明。又查海洛因及安非他命，分別係毒品危害防制條例所
    規定之第一級及第二級毒品，核被告施用海洛因及安非他命
    之行為，係犯該條例第10條第1 項之施用第一級毒品罪及同
    條第2 項之施用第二級毒品罪。至被告於施用前後持有海洛
    因、安非他命之低度行為，均各為其施用之高度行為所吸收
    ，不另論罪。被告多次施用海洛因之犯行，時間緊接、犯罪
    構成要件相同，參以毒品具有成癮性，戒絕不易，顯係基於
    概括犯意反覆而為，應依修正前刑法第56條連續犯之規定以
    一罪論，並依法加重其刑。又被告所犯上開施用第一級毒品
    罪、施用第二級毒品罪間，犯意各別，犯罪構成要件事實互
    異，應予分論併罰。起訴書雖僅就被告於93年1 月間某日起
    至94年2 月18日止施用海洛因之犯行提起公訴，惟檢察官就
    犯罪事實一部起訴者，效力及於全部，被告既已坦承其自93
    年1月間某日起至94年5月22日止多次施用海洛因之犯罪事實
    ，與已起訴之部分即有連續犯裁判上一罪關係，本院自應就
    此部分併予審判，附此敘明。爰審酌被告前已因施用毒品經
    觀察勒戒，猶不知克制，故態復萌，再次施用毒品，無視毒
    品對於自身健康之戕害，及國家對於杜絕毒品犯罪之禁令，
    惟因施用毒品者均具有相當程度之生理成癮性及心理依賴性
    ，戒除不易，且犯罪心態與一般刑事犯罪之本質不同，非難
    性較低，以及被告坦承施用犯行之態度等一切情狀，各量處
    如主文所示之刑，並定其應執行刑，以資懲儆。至扣案毒品
    海洛因3包（合計淨重0.18公克）及3只殘渣袋中殘存之安非
    他命成分（無法以自然方法與袋析離）分別為第一級及第二
    級毒品，應依毒品危害防制條例第18條第1 項前段之規定，
    不問屬於犯人與否均沒收銷燬之。又扣案之注射針筒6 支及
    吸管量器1 支，係被告所有並供施用海洛因及安非他命之器
    具，業據被告於審理中供承在卷，自應依修正前刑法第38條
    第1項第2款之規定，併予宣告沒收。
據上論斷，應依刑事訴訟法第299條第1項前段、第273條之1第1
項，毒品危害防制條例第10條第1項、第2項、第18條第1 項前段
，刑法第11條前段、第2條第1項前段、修正前刑法第56條、第51
條第5款，第38條第1項第2款，判決如主文。
本案經檢察官李子春到庭執行職務。
中    華    民    國    95    年    7     月    25    日
                           台灣花蓮地方法院刑事第一庭
                                審判長法   官  張健河
                                      法   官  李世華
                                      法   官  吳韻馨
附表：
┌───┬───────┬────────┬──────┐
│比較  │修正前刑法於本│（修正後）刑法於│依從舊從輕原│
│法條  │案適用之法律效│本案適用之法律效│則比較結果  │
│      │果            │果              │            │
├───┼───────┼────────┼──────┤
│修正前│適用連續犯之規│刪除連續犯之規定│本條從修正前│
│刑法第│定，以一罪論，│，屬於2罪併罰， │刑法較有利於│
│56條  │並得加重本刑至│得定2罪刑合併之 │被告        │
│      │2分之1        │刑期以下        │            │
├───┼───────┼────────┼──────┤
│刑法第│第5款宣告多數 │宣告刑最長不得逾│本條從修正前│
│51條第│有期徒刑，宣告│30年            │刑法較有利於│
│5款   │刑最長不得逾20│                │被告        │
│      │年            │                │            │
├───┼───────┼────────┼──────┤
│刑法第│供犯罪所用之物│供犯罪所用之物，│僅法條文字修│
│38條第│，以屬於犯人者│以屬於犯罪行為人│正，修正前後│
│2款   │為限，得沒收之│者為限，得沒收之│適用結果無不│
│      │              │                │同          │
├───┴───────┴────────┴──────┤
│綜合比較結果：                                        │
│因被告依修正前刑法成立連續犯且應執行刑宣告刑最長僅20年│
│，是以修正前刑法較有利於被告，故本案有關修正部分應一體│
│適用修正前刑法即行為時刑法。                          │
└───────────────────────────┘
上列正本證明與原本無異。
如對本判決不服，應於送達後10日內，向本院提出上訴狀（應抄
附繕本）告訴人或被害人如對於本判決不服者，應具備理由請求
檢察官上訴，其上訴期間之計算係以檢察官收受判決正本之日期
為準。
                                     書記官
中    華    民    國    95     年   7      月   25     日
附錄論罪科刑法條
毒品危害防制條例第10條
施用第一級毒品者，處六月以上五年以下有期徒刑。
施用第二級毒品者，處三年以下有期徒刑。
毒品危害防制條例第18條第1項
查獲之第一、二級毒品及專供製造或施用第一、二級毒品之器具
，不問屬於犯人與否，均沒收銷燬之；查獲之第三、四級毒品及
製造或施用毒品之器具，無正當理由而擅自持有者，均沒入銷燬
之。但合於醫藥、研究或訓練之用者，得不予銷燬。
前項合於醫藥、研究或訓練用毒品或器具之管理辦法，由法務部
會同行政院衛生署定之。

司法院資訊處製作；財團法人民間司法改革基金會備份。
